【裁判字號】    95,訴,802
【裁判日期】    951229
【裁判案由】    違反廢棄物清理法
【裁判全文】
臺灣屏東地方法院刑事判決             95年度訴字第802號
公  訴  人  臺灣屏東地方法院檢察署檢察官
被      告  甲○○
            乙○○
上二人共同
選任辯護人  吳澄潔律師
上列被告等因違反廢棄物清理法案件，經檢察官提起公訴（95年
度偵字第4634號、第4748號），被告等於本院準備程序中就被訴
事實為有罪之陳述，經本院合議庭裁定由受命法官獨任依簡式審
判程序審理，判決如下：
    主  文
甲○○共同未依廢棄物清除許可證內容清除廢棄物，處有期徒刑
壹年拾月，緩刑伍年，並向公庫支付新台幣萬元。
乙○○共同未依廢棄物清除許可證內容清除廢棄物，處有期徒刑
壹年貳月。
    事  實
一、甲○○係「廣聯環保企業行」之負責人，且「廣聯環保企業
    行」領有屏東縣政府所核發之丙級廢棄物清除許可證，然其
    明知從事廢棄物之清除，需由經核准之專任技術員為之，且
    應與委託人訂立契約書，並檢附廢棄物處理廠（場）進廠（
    場）同意書或契約書，不得將所收集之廢棄物任意傾倒、堆
    置，且未經許可，不得提供土地堆置廢棄物，竟基於未依廢
    棄物清除許可證內容清除廢棄物及未經許可，提供土地堆置
    廢棄物之犯意，自民國95年4 、5 月間起，自行駕駛車牌號
    碼不詳之小貨車，前往屏東市之不詳建築工地，將混雜廢混
    凝土塊、廢木材、廢椅墊、廢塑膠之一般事業廢棄物，載往
    其名下、坐落屏東縣鹽埔鄉○○段第733 之1 號地號之土地
    上傾倒、堆置，另自同年6 月間起，與其所僱用之司機乙○
    ○，共同基於未依廢棄物清除許可證內容清除廢棄物之犯意
    聯絡，改由乙○○駕駛車牌號碼122-QZ自用大貨車（車主登
    記為廣進源建材有限公司），將上開一般事業廢棄物，載往
    前開土地傾倒、堆置，而未依廢棄物清除許可證內容清除廢
    棄物。嗣於95年8 月1 日下午4 時30分許，為屏東縣政府稽
    查人員會同員警在上開地點當場查獲，並扣得上開車牌號碼
    122-QZ自用大貨車1 輛。
二、案經屏東縣警察局移送臺灣屏東地方法院檢察署檢察官偵查
    起訴。
    理  由
一、本件被告2 人所犯係死刑、無期徒刑、最輕本刑為3 年以上
    有期徒刑以外之罪，其於本院準備程序中就被訴事實為有罪
    之陳述，經本院合議庭裁定由受命法官獨任依簡式審判程序
    ，先予敘明。
二、上揭事實，訊據被告2 人於本院審理中坦承不諱，並有下列
    證據可佐：
  (一)被告2 人傾倒廢棄物之土地，係被告甲○○所有乙節，有屏
    東縣里港地政事務所土地所有權狀（地號：鹽埔鄉○○段73
    3 號）在卷可稽（見警卷(一)第16頁），而本案之查獲情形，
    亦有屏東縣環境保護局環境稽查工作紀錄、現場照片附卷可
    參（見警卷(一)第15、24至34頁）。
  (二)被告甲○○所經營之「廣聯環保企業行」，係領有屏東縣政
    府所核發之丙級廢棄物清除許可證乙節，有屏東縣政府95年
    3 月15日屏府環廢字第0950001475號函所附廢棄物清除許可
    證（九五屏府廢丙清字第013 號）暨附表在卷足憑（見警卷
    (一)第18至20頁）。
  (三)另屏東縣政府環保局雖認本案被告係從事廢棄物之再利用行
    為，而該「廣聯環保企業行」未具從事營建混和物再利用機
    構之資格，現場亦無分類設施及防止滲漏、溢散之措施，故
    而僅係違反廢棄物清理法第39條第1 項規定，排除同法第41
    條之適用云云（見本院卷第44至46頁所附該局95年10月13日
    屏環查字第0950019834號函），然：
  1.按廢棄物清理法所稱之廢棄物，係指「一般廢棄物」及「事
    業廢棄物」，而事業廢棄物又分為「有害事業廢棄物」及「
    一般事業廢棄物」，該法第2 條第1 項定有明文。次按，營
    建事業因建築工程、公共工程及建築拆除工程施工所產生之
    剩餘土石方、磚瓦、混凝土塊，均為有用資源，非屬廢棄物
    ，故內政部乃另行訂頒「營建剩餘土石方處理方案」作為處
    理依據，不受廢棄物清理法第41條之規範。惟若前開剩餘土
    石方、磚瓦、混凝土塊中混雜不具毒性、危險性之鋼筋、金
    屬屑、木料、玻璃碎片、塑膠類、木屑、竹片、紙屑及瀝青
    等非屬「營建剩餘土石方處理方案」適用範圍之物時，則仍
    屬一般事業廢棄物（或稱營建混合物），應受廢棄物清理法
    之規範，此有行政院環境保護署92年3 月17日環署廢字第09
    20015395號函釋（詳臺灣高等法院93年上訴字第2570判決）
    及內政部營建署94年3 月21日營署綜字第0942904021號函可
    資參照。本件依查獲照片所示，被告所傾倒之廢棄物，除土
    石、混凝土、磚塊外，混雜有沙發墊、木板（片）、塑膠袋
    （繩）等物，且數量非少，堪認係屬一般事業廢棄物（即營
    建混和物）。
  2.次依「事業廢棄物貯存清除處理方法及設施標準」第2 條規
    定，所謂廢棄物之「清除」，係指廢棄物之收集、運輸行為
    ；「處理」，則區分為中間處理、最終處置及再利用行為而
    言。至營建混和物雖屬內政部92年7 月4 日台內營字第0920
    087593號令所公告得為再利用之事業廢棄物種類之第8 類，
    然所指之再利用方式，乃需將土石、混凝土、磚塊及所混雜
    之廢塑膠、廢玻璃、廢木材、廢金屬等加以分類，再依各類
    別之管理方式再利用處理（參本院第52至54頁所附營建事業
    廢棄物再利用種類及管理方式），故倘係將一般事業物之營
    建混和物一併任意清除再任意棄置、或至低窪土地處簡單分
    類即予填埋，則仍係違反廢棄物清理法第41條第1 項規定，
    視其態樣為非法之清除或處理行為，要難逕認屬合於上開內
    政部所公告之營建混合物再利用行為，此有屏東縣環境保護
    局94年4 月4 日屏環查字第0940003569號函附卷可佐（見本
    院卷第39至40頁）。
  3.查被告甲○○於警詢中已坦承：伊因缺乏資金，並未購買破
    碎機具，僅讓撿破爛之人隨意撿拾可回收之物等語（見警卷
    (二)第10頁反面至11頁），嗣於本院審理中供稱：伊僅打算以
    人工分類方式，將廢塑膠、廢木材分離出來交給垃圾車載走
    ，其餘土石、磚塊則就地堆置等語（見本院卷第162 頁），
    惟參酌卷附照片所示，本件被告傾倒之廢棄物已有數月之久
    ，然大批之廢棄物仍隨意堆疊在土地上，現場毫無任何檢整
    分類之狀態，足認被告甲○○並無意依前揭內政部所公告之
    營建事業廢棄物再利用種類及管理方式從事再利用行為，所
    為無非僅屬廢棄物之清除行為，要無疑義，故本件自非廢棄
    物清理法第39條第1 項所指情形，屏東縣政府環保局此部分
    所指尚有誤會。
  (四)再依公民營廢棄物清除處理機構許可管理辦法第7 條、第18
    條等規定，丙級清除機構得從事每月總計900 公噸以下一般
    廢棄物及一般事業廢棄物清除業務，應置專任丙級以上清除
    技術員1 人，且應與委託人訂立契約書，並載明廢棄物之種
    類、性質及數量；清除之工具、方法、設備及場所等事項，
    故被告甲○○所經營之「廣聯環保企業行」，雖領有屏東縣
    政府所核發之丙級廢棄物清除許可證，然竟未依上開規定從
    事廢棄物之清除，僅自行或由僱用之司機即被告乙○○駕車
    將屏東市不詳建築工地所收集之一般事業廢棄物，隨意傾倒
    、堆置於其名下之土地，自屬未依廢棄物清除許可文件內容
    清除廢棄物甚明。
  (五)另廢棄物清理法第46條第3 款所稱「未經主管機關許可，提
    供土地堆置廢棄物者」，依其文義以觀，固係以提供土地者
    為處罰對象，然該條款所欲規範者應在於未經主管機關許可
    ，提供土地堆置廢棄物之行為，而非側重於土地為何人所有
    、是否有權使用，亦不問提供土地係供自己或他人堆置廢棄
    物。是凡以自己所有之土地，或有權使用（如借用、租用等
    ）、無權占用之他人土地，以供自己或他人堆置廢棄物之行
    為，均有上開條款之適用，非謂該條款僅規定處罰提供自己
    之土地供他人堆置廢棄物而言，否則任意提供非屬自己或無
    權使用之土地供自己或他人堆置廢棄物，造成污染，卻無法
    處罰，顯失衡平，當非該法為改善環境衛生，維護國民健康
    之立法目的（最高法院95年台上字第3325號判決意旨參照）
    ，故被告未經主管機關許可，提供自己土地堆置廢棄物，仍
    應依廢棄物清理法第46條第3 款規定處罰，屏東縣環境保護
    局認該款專指提供土地予「他人」堆置廢棄物云云，亦有誤
    會，附此敘明。
三、核被告2 人所為，均係犯廢棄物清理法第46條第1 項第4 款
    後段之未依廢棄物清除許可文件內容清除廢棄物罪；被告甲
    ○○另犯廢棄物清理法第46條第1 項第3 款之未經許可，提
    供土地堆置廢棄物罪。被告2 人就未依廢棄物清除許可文件
    內容清除廢棄物犯行，有犯意聯絡及行為分擔，均為共同正
    犯。又刑事法若干犯罪行為態樣，本質上即具有反覆、延續
    之行為觀念者，立法時既予以特別歸類，定為犯罪構成要件
    之行為要素，則行為人基於概括之決意，在密切接近之一定
    時、地持續實行之複次行為，倘依社會客觀通念，認為符合
    一個反覆、延續性之行為觀念者，在刑法評價上，即應成立
    一罪，學理上稱之為「集合犯」（最高法院94年台上字第
    6880 號 、95年台上字第3937判決意旨參照）。查被告2 人
    多次未依廢棄物清除許可文件清除廢棄物、被告甲○○多次
    未經許可擅自提供土地堆置廢棄物之犯行，本質上具有反覆
    性與延時性，其複次為（從事）廢棄物清除，乃其業務本質
    所當然，應為包括的一罪（是本案行為終了之時間既為查獲
    時之95 年8月15日，故自無刑法修正之新舊法比較問題，附
    此敘明）。再被告甲○○未依廢棄物清除許可文件內容清除
    廢棄物時，亦同時有未經許可，提供土地堆置廢棄物之犯行
    ，乃一行為觸犯數罪名之想像競合犯，應從一重論以有共犯
    參與且情節較重之未依廢棄物清除許可文件內容清除廢棄物
    罪。爰審酌被告2 人為圖私利，被告甲○○將經由主管機關
    核准之清除許可文件視同具文，仍擅自提供土地，且未依廢
    棄物清除許可文件內容清除廢棄物，被告乙○○亦未詳究其
    雇主之行為是否合法，即受僱他人從事違法之廢棄物清除行
    為，欠缺環保觀念，惟犯罪情節相對於被告甲○○較輕，本
    案犯行破壞環境衛生，幸而所傾倒之廢棄物數量非鉅，影響
    環境之程度尚輕，且被告2 人犯後均坦承犯行，亦有悔意等
    一切情狀，分別量處如主文所示之刑。末查，被告甲○○前
    未曾受有期徒刑以上刑之宣告（有卷附臺灣屏東地方法院檢
    察署刑案資料查註紀錄表、臺灣高等法院被告前案紀錄表可
    參），其因一時失慮，致罹刑典，且犯後已將土地回復原狀
    （參本院卷第136 、137 頁所示照片），已表悔意，其歷經
    偵審程序及罪刑宣告之教訓，當知所警惕，信無再犯之虞，
    本院認前開對其宣告之刑，以暫不執行為適當，爰併予宣告
    緩刑5 年，惟斟酌本案之情節，併依刑法第74條第2 項第4
    款規定，命其應向公庫支付新台幣3 萬元。至被告乙○○前
    因業務過失傷害案件，甫經臺灣高雄地方法院於95年10月19
    日以95年度交易字第397 號判處有期徒刑6 月，現仍在上訴
    中，業據被告乙○○自承在卷，並有臺灣高等法院被告前案
    紀錄表及本院公務電話紀錄、臺灣高雄地方法院95年度交易
    字第397 號判決附卷可參，自不合於緩刑宣告之要件，附此
    敘明。另扣案之車牌號碼122-QZ自用大貨車1 輛，係登記為
    廣進源建材有限公司所有，有車籍作業系統—查詢認可資料
    在卷可佐（見警卷(一)第13頁），既非被告2 人所有之物，要
    與刑法第38條第1 項第2 款之要件不不符，自不得予以沒收
    ，併予敘明。
據上論斷，應依刑事訴訟法第273 條之1 第1 項、第299 條第1
項前段，廢棄物清理法46條第1 項第3 款、第4 款，刑法第11條
前段、第28條、第55條、第74條第1 項第1 款、第2 項第4 款，
判決如主文。
本案經檢察官靳隆坤到庭執行職務
中    華    民    國    95    年    12    月     29   日
                      刑事第四庭  法  官  劉敏芳
以上正本證明與原本無異。
如不服本判決應於收受本判決送達後十日內向本院提出上訴書狀
，其未敘述上訴理由者，並得於提起上訴後十日內向本院補提理
由書狀（均須按他造當事人之人數附繕本）「切勿逕送上級法院
」
中    華    民    國    95    年    12    月    29    日
                                  書記官  許倬維
廢棄物清理法第46條
有下列情形之一者，處1 年以上5 年以下有期徒刑，得併科新臺
幣3百萬元以下罰金：
三、未經主管機關許可，提供土地回填、堆置廢棄物。
四、未依第41條第1 項規定領有廢棄物清除、處理許可文件，從
    事廢棄物貯存、清除、處理，或未依廢棄物清除、處理許可
    文件內容貯存、清除、處理廢棄物。


司法院資訊處製作；財團法人民間司法改革基金會備份。
